臺灣新北地方法院刑事判決　　　　　 110年度審易緝字第31號
公　訴　人　臺灣新北地方檢察署檢察官
被　　　告　涂懷仁




上列被告因詐欺案件，經檢察官提起公訴（108 年度偵字第3325
3 號），被告於準備程序中就被訴事實為有罪之陳述，經本院合
議庭裁定改以簡式審判程序審理，判決如下：
    主  文
涂懷仁幫助犯詐欺取財罪，處有期徒刑貳月，如易科罰金，以新
臺幣壹仟元折算壹日。
    事實及理由
一、涂懷仁明知金融機構帳戶之存摺、提款卡及密碼係供自己使
    用之重要理財工具，關係個人財產、信用之表徵，且可預見
    存摺、提款卡及密碼如交與他人使用，而未加以闡明正常用
    途，極易被利用為與財產有關之犯罪工具，竟仍不顧他人可
    能遭受財產上損害之危險，而基於縱若其所提供之金融機構
    帳戶被利用作為詐欺取財所用，並不違背其本意之不確定幫
    助犯意，於民國108 年7 月11日9 時前某時，在不詳地點，
    將向合作金庫商業銀行申設帳號0000000000000 號帳戶（下
    稱本案帳戶）之存摺、提款卡及密碼，交與真實姓名年籍不
    詳之人。嗣該人取得本案存摺、提款卡及密碼後，即與其所
    屬詐欺集團成員間，共同意圖為自己不法之所有，基於詐欺
    取財之犯意聯絡，於108 年7 月11日9 時前某時，先由詐欺
    集團某成員以電子設備連線至網際網路，以不詳手法盜用呂
    俞勲（業經不起訴處分）之臉書帳號及密碼，再以呂俞勲之
    臉書帳號在「勁戰騎士買賣中心」臉書社團，張貼「販賣鯊
    魚工廠鍛造輪框，價格新臺幣（下同）5,500 元」之不實訊
    息，致鄭明軒瀏覽上開訊息後，陷於錯誤而與該詐騙集團成
    員聯絡，約定以5,000 元購買上開商品，並於108 年7 月11
    日22時40分許，至臺中市○○區○○路0 段000 號前之自動
    櫃員機，轉帳5,000 元至本案帳戶內，轉帳金額旋即遭人提
    領一空。嗣鄭明軒察覺有異並報警處理，經警查悉上情。
二、證據：
  ㈠被告涂懷仁於本院準備程序及審理時之自白。
  ㈡告訴人鄭明軒於警詢時之指訴。
  ㈢告訴人提出之交易明細表。
  ㈣本案帳戶歷史交易明細查詢結果。
三、論罪科刑：
  ㈠按幫助犯之成立，主觀上以幫助之意思，對於正犯資以助力
    ，而未參與實施犯罪之行為者而言。查被告提供本案帳戶之
    存摺、提款卡及密碼與身分不詳之詐欺集團成員，供作詐欺
    取財之工具使用，所實行者非屬詐欺取財之構成要件行為，
    且基於幫助之不確定故意為之。又本件無證據證明收受本案
    帳戶之存摺、提款卡及密碼之人及其所屬詐欺集團為3 人以
    上，且無從逕認被告對於具體犯罪人數及犯罪手段均可併予
    預見，尚難認被告有何幫助加重詐欺取財之故意，自無從成
    立刑法第339 條之4 第1 項之加重詐欺取財罪之幫助犯。是
    核被告所為，係犯刑法第30條第1 項前段、刑法第339 條第
    1 項之幫助詐欺取財罪。被告並未實際參與詐欺之構成要件
    行為，為幫助犯，爰依刑法第30條第2 項規定減輕其刑。
  ㈡被告前因不能安全駕駛之公共危險案件，經本院以104 年度
    交簡字第150 號判決判處有期徒刑3 月確定；復因施用毒品
    案件，經本院以104 年度簡字第3363號判決判處有期徒刑3
    月確定，上開2 罪，嗣經本以104 年度聲字第3636號裁定應
    執行有期徒刑5 月確定，於104 年12月24日易科罰金執行完
    畢，此有臺灣高等法院被告前案紀錄表在卷可佐，是被告受
    徒刑之執行完畢，5 年以內故意再犯本案有期徒刑以上之罪
    ，為累犯，依司法院釋字第775 號解釋所示，為避免發生罪
    刑不相當之情形，法院就該個案依該解釋意旨，裁量是否加
    重最低本刑。考量被告上開構成累犯之犯罪紀錄，與本案所
    犯幫助詐欺之罪名、犯罪手法均不相同，亦無關聯性，不足
    認被告對刑罰有反應力薄弱之情事，如適用刑法第47條累犯
    加重其刑之規定，尚與憲法罪刑相當原則、比例原則有違，
    故不依刑法第47條規定加重其刑。
  ㈢爰審酌被告輕率提供金融帳戶之存摺、提款卡及密碼與他人
    使用，遭詐欺集團成員用以作為詐欺取財犯罪工具，助長犯
    罪風氣，且造成執法人員難以追查該詐欺集團成員真實身分
    ，增加被害人尋求救濟之困難，並擾亂金融交易往來秩序，
    所為應予非難，惟犯後終能坦承犯行，態度尚可，然迄未與
    告訴人達成和解或獲得諒解，兼衡被告個人戶籍資料查詢結
    果註記高職肄業之教育程度、於警詢中自陳勉持之家庭經濟
    狀況、素行、犯罪動機、目的、手段等一切情狀，量處如主
    文所示之刑，並諭知易科罰金之折算標準。
四、按犯罪所得，屬於犯罪行為人者，沒收之，刑法第38條之1
    第1 項前段定有明文。查本案被告否認因提供本案帳戶之存
    摺、提款卡及密碼獲有任何報酬或利益，卷內復無證據足認
    被告因而獲有報酬，又告訴人轉帳至本案帳戶之款項，旋遭
    身分不詳之人提領一空，亦無證據足認被告因本案而獲得任
    何不法利得，自無從依上開規定宣告沒收、追徵其犯罪所得
    ，附此敘明。
據上論斷，應依刑事訴訟法第273 條之1 第1 項、第299 條第1
項前段，判決如主文。
本案經檢察官何克凡偵查起訴，由檢察官何皓元到庭執行職務。
中    華    民    國   110    年    11    月    15    日
                  刑事第二十三庭  法  官  龔書安
上列正本證明與原本無異。
如不服本判決，應於判決送達後20日內敘明上訴理由，向本院提
出上訴狀（應附繕本），上訴於臺灣高等法院。其未敘述上訴理
由者，應於上訴期間屆滿後20日內向本院補提理由書「切勿逕送
上級法院」。
                                  書記官  石秉弘
中    華    民    國   110    年    11    月    15    日
附錄本案論罪科刑法條全文：
中華民國刑法第339 條
意圖為自己或第三人不法之所有，以詐術使人將本人或第三人之
物交付者，處5 年以下有期徒刑、拘役或科或併科50萬元以下罰
金。
以前項方法得財產上不法之利益或使第三人得之者，亦同。
前二項之未遂犯罰之。